【裁判字號】    89,易,3042
【裁判日期】    891106
【裁判案由】    重利等
【裁判全文】
臺灣高雄地方法院刑事判決                        八十九年度易字第三四二號
    公  訴  人  臺灣高雄地方法院檢察署檢察官
    被      告  甲○○
右列被告因重利等案件，經檢察官提起公訴（八十九年度偵字第六七五０號），本院
判決如左：
    主  文
甲○○無罪。
    理  由
一、公訴意旨略以：被告甲○○基於營利之概括犯意，自民國八十九年二月間起，以
    在報紙上刊登廣告，用其持用之0000000000號行動電話為聯絡方式，
    利用不特定人急需用錢之際貸與現金，而取得每月利息高達六十分、與原本顯不
    相當之重利，嗣於同年二月二十七日貸款新台幣（下同）二萬元予乙○○，利息
    每月十日四千元，高達每月六十分，後因乙○○未能依約給付利息，竟於同年三
    月十六日以電話向乙○○恐嚇，要給伊難看、叫流氓處理等語，致張女心生畏懼
    ，因認被告涉有刑法第三百四十四條之重利及第三百零五條之恐嚇危害安全等罪
    嫌。
二、按犯罪事實應依證據認定之，無證據不得推定其犯罪事實；不能證明被告犯罪者
    ，應諭知無罪之判決，刑事訴訟法第一百五十四條、第三百零一條第一項分別定
    有明文。次按認定不利於被告之事實，須依積極證據，苟積極證據不足為不利於
    被告事實之認定，即應為有利於被告之認定，更不必有何有利之證據。再事實之
    認定，應憑證據，如未能發現相當證據，或證據不足以證明，自不能以推測或擬
    制之方法，以為裁判之基礎。另告訴人之告訴，係以使被告受刑事訴追為目的，
    是其陳述是否與事實相符，仍應調查其他證據以資審認。又被害人之陳述如無瑕
    疪，且就其他方面調查又與事實相符，固足採為科刑之基礎，倘其陳述尚有瑕疪
    ，則在未究明前，遽採為論罪科刑之根據，即難認為適法（最高法院三十年上字
    第八一六號、四十年台上字第八六號、五十二年台上字第一三○○號、六十一年
    台上字第三○九九號分別著有判例可資參照）。
三、本件公訴人認被告涉有右揭罪嫌，無非係以被害人乙○○於警訊時之指訴，及被
    告自承有在報紙刊登貸款予人之廣告為其論罪之依據。訊據被告固供認有自二月
    二十五日起在報紙上刊登廣告二日，及借二萬元予乙○○等事實不諱，惟堅決否
    認有何重利及恐嚇等犯行，辯稱：是她一直叫我要將錢借予她，才在二月二十七
    日借她二萬元，利息是乙○○說一個月要給我六百元，但利息尚未拿到，是乙○
    ○主動約我到她住處說要還錢，沒有向她收取重利，也沒有恐嚇她等語。經查，
    被告固因至被害人住處欲收取款項而被員警當場查獲，惟參酌證人即當場查獲被
    告之員警蔡瑞利於本院審理時證稱：「是被害人自太平洋百貨公司打電話進刑事
    組，我剛好值班，被害人說地下錢莊的集團在她家樓下等她，她不敢回家，我就
    開車去載被害人回刑事組了解案情，被害人在刑事組就先打電話約被告出來說要
    還他錢，我們就載被害人回她家，我們在樓下埋伏，被告與另一位男子開車過來
    ，被告坐在駕駛坐旁，由另一位男子開車，被告一人下車直接上被害人五樓住處
    ，被害人在被告一下車就指著被告說來了、來了，我們就跟在被告後上樓，將被
    告逮捕」等語，及員警吳大森證述：「乙○○在三月二十日直接到我當時任職的
    前鎮分局刑事組蔡瑞利報案，張女說她看了報紙借高利貸，因她無錢償還，被告
    都一直在找她，她不敢回去，她很害怕，張女表示在三月二十日當日已約好被告
    在她家中，她表示她要將全部欠款還給被告，但實際上張女並沒有錢還被告，於
    是我就與蔡瑞利及張女一起到張女家中等被告出現，張女住在四樓或五樓，我們
    剛到張女住家樓下時就見到一位成年男子開車被告到達，張女指著被告說就是他
    ，被告先上樓，我們跟在被告後面上樓，張女留在車內，我們跟在被告後面到達
    張女住家門口時逮捕被告，當時被告說他沒有放高利貸，我們當場搜索被告身上
    ，但未發現被告身上有張女的借據或其它資料，我們就將被告帶回所裡」等語觀
    之，二人並未親眼見聞被告之犯行，而係轉述自被害人之陳述，是難為不利被告
    之認定；況被害人乙○○經檢察官及本院再三傳喚無著，無從到院就重利及恐嚇
    之情事詳實說明，且本件並未扣得有關收取重利所需之借據、本票及帳冊等類之
    物證以為佐憑，是實難僅以被害人於警訊中之筆錄，及被告在被害人住處被查獲
    之事實，即率而論斷被告確有收取重利及恐嚇等犯行；至被告雖有於八十九年二
    月二十五日、二十六日在台灣新聞報刊登借貸廣告，有該報社八十九年十月十二
    日八九新經廣字第八九一一二三號函附分類廣告版報紙二紙在卷可稽，此固可證
    明被告確有刊登廣告而致被害人乙○○向其借貸之事實，惟尚難據此即推認被告
    必有重利及因被害人不給付利息而恐嚇等行為。此外，復查無其他積極證據足資
    證明被告確有何公訴意旨所指之犯行，其犯罪不能證明，揆諸前揭說明及本諸「
    罪證有疑利於被告」之證據法則，依法自應為被告無罪之諭知。據上論斷，應依
    刑事訴訟法第三百零一條第一項，判決如主文。
中      華      民      國    八十九    年     十一     月      六      日
                                  臺灣高雄地方法院刑事第三庭
                                      法  官    柯彩燕
右正本證明與原本無異。
如不服本判決，應於判決送達後十日內，向本院提出上訴狀。
                                      書記官    楊真芬
中    華    民    國      八十九      年      十一      月      九      日


司法院資訊處製作；財團法人民間司法改革基金會備份。
